臺灣宜蘭地方法院民事判決　　　　　　　 100年度訴字第69號
原　　　告　林漢鐘
被　　　告　楊豐隆
上列當事人間侵權行為損害賠償事件，本院於民國100年8月30日
言詞辯論終結，判決如下：
    主  文
被告應給付原告新台幣伍拾伍萬參仟貳佰貳拾壹元，及自民國一
百年三月三十日起至清償日止，按年息百分之五計算之利息。
原告其餘之訴駁回。
訴訟費用由被告負擔百分之四十二即新台幣伍仟捌佰貳拾伍元，
餘由原告負擔。
本判決第一項原告以新台幣壹拾玖萬元為被告供擔保後，得假執
行。被告如以新台幣伍拾伍萬參仟貳佰貳拾壹元為原告供擔保，
得免為假執行。
原告其餘假執行之聲請駁回。
    事  實  及  理  由
一、本件被告經合法通知，未於最後言詞辯論期日到場，核無民
    事訴訟法第 386條所列各款情形，爰依原告之聲請，由其一
    造辯論而為判決。
二、原告起訴主張：被告與原告因有糾紛而心生怨恨，遂於98年
    8月18 日凌晨，夥同姓名不詳之成年男子，前往宜蘭縣宜蘭
    市○○街106號「新航線電子遊藝場」內尋仇。嗣於同日0時
    51分許，被告及該不詳男子得知原告出現於該遊藝場內，竟
    仍共同基殺人犯意聯絡，先對原告徒手毆打，繼而再由該不
    詳男子持刀猛力砍殺原告之頭部、左手臂、右小腿，致使其
    受有左頭皮深撕裂傷合併顱骨撕裂性骨折（傷口有二各為7
    公分及4公分 ）、左前臂深撕裂傷併尺側區屈掌肌及尺側伸
    掌肌肌腱斷裂、左尺骨開放性撕裂骨折、右膝深撕裂傷合併
    右膝關節囊破裂之傷害。嗣因原告趁隙逃離，並經送往國立
    陽明大學附設醫院急診治療，始倖免於難。是被告上開故意
    傷害原告之行為，造成原告身體受有上述傷害，自應負侵權
    行為損害賠償責任。爰依侵權行為損害賠償請求權，求為判
    決命被告給付醫療費用新台幣（下同）53,221元及精神損害
    124萬元，並聲明：被告應給付原告1,293,221元及自本起訴
    狀送達之翌日起至清償日止，按年息百分之5 計算之利息。
    並陳明願供擔保，請准宣告假執行。
三、被告未於最後言詞辯論期日到場，據之前到場時陳稱：伊與
    該侵權行為事件無涉，且自始僅有原告一人聲稱伊有拿刀，
    然伊並未持刀砍原告，因此原告主張請求賠償醫藥費及慰撫
    金之部分，自不該由伊賠償等語為辯，並聲明請求駁回原告
    之訴。
四、原告主張被告於上述時地，遭人徒手毆打與持不詳刀械猛力
    砍殺頭部、左手臂、右小腿造成前述傷害等情，業據原告提
    出國立陽明大學附設醫院診斷證明書在卷可稽，並為被告不
    爭執，堪信為真實。原告進而主張，上開傷害之發生，被告
    應負侵權行為責任，而賠償原告上開各項損失，被告則否認
    之，並以前詞為辯。是經兩造整理後，確認本件應審認之爭
    點為：（一）被告是否應負損害賠償責任？(二)原告請求各
    項損害是否有理由？請求金額應為若干，始為合理？茲審酌
    如下：
五、爭點一：被告是否應負損害賠償責任？
（一）按因故意或過失不法侵害他人之權利者，負損害賠償責任
      。數人共同不法侵害他人之權利者，連帶負損害賠償責任
      。民法第184條第1項、第185 條明文規定。連帶債務之債
      權人，得對於債務人中之一人或數人或全體，同時或先後
      請求全部或一部之給付。民法第273條亦有明文。
（二）經查：被告夥同不詳男子於前揭時、地持刀砍殺原告，致
      原告受有前揭傷勢等情，業據原告於本事件之刑事案件即
      本院99年度訴字第302號、臺灣高等法院100年度上訴字第
      14號刑事案件之警詢、檢察官偵訊時及刑事案件審理時指
      述在卷；且被告與該不詳男子自店外追入店內再與原告發
      生扭扯、叫罵等情形，亦據上開遊藝場內店員即證人黃沛
      靚、簡宏達、陳佩吟、景育希於本院刑事庭審理時到庭證
      述在卷。
（三）另經本院刑事庭當庭勘驗該遊藝場內所設置監視錄影器拍
      攝畫面內容顯示被告數度與該不詳男子同進同出，在該不
      詳男子徒手毆打原告之際，不僅無制止該不詳男子之舉動
      ，甚且多次出手拉扯原告、自後方抱住原告或對原告以手
      比劃、吼叫等舉動，過程中被告與該不詳男子均係同時面
      向原告，在原告已遭毆打而畏縮依靠於右側走道旁所擺置
      之電玩機台旁時，被告仍有伸手拉扯原告、彎腰撿拾地上
      垃圾桶作勢欲砸向原告之舉動，該不詳男子此時則站立於
      被告後方觀看，在在均顯示被告與該不詳男子應為熟識，
      且同係立於攻擊原告之地位所為，絕非被告所辯稱原告受
      傷與伊無涉云云。又於該不詳男子持刀再度進入店內攻擊
      原告時，被告亦在旁一同朝向原告，亦未見被告有阻止該
      不詳男子砍殺原告之舉動。及至該不詳男子砍殺原告後步
      出遊藝場，原告已遭砍殺流血而欲自側門逃離該遊藝場，
      被告仍留滯店內，再追向原告離去之側門，復出現於大門
      口向店內女服務生即陳佩吟吼叫，繼而該不詳男子又自側
      門步入店內，隨後二人才一同自大門離去，由此亦可見被
      告於原告遭砍殺逃離後，仍與該不詳男子共同繼續搜尋原
      告去向。復參以被告供稱其與原告前有夙怨糾紛，甚至於
      案發前數月遭原告拿槍恐嚇，原告亦指稱二人間有債務糾
      紛，可見二人積怨頗深，衡情被告尋思報復原告已恐有不
      及，又豈有偶見原告遭他人持刀攻擊而不顧自身安危、出
      手相助之可能？故被告上開所辯，顯無所據。
（四）是以，被告與不詳男子共同為犯意聯絡而共同傷害原告，
      且原告受傷之結果間與被告之傷害行為間，具有相當因果
      關係。準此，被告與不詳男子自應連帶負損害賠償責任，
      故原告主張被告應負故意侵權行為損害賠償責任，依前述
      說明，於法應認有據。
六、爭點二：原告請求各項損害是否有理由？金額應為若干，始
    為合理？
（一）按不法侵害他人之身體或健康者，對於被害人因此喪失或
      減少勞動能力，或增加生活上之需要時，應負損害賠償責
      任。不法侵害他人之身體、健康、名譽、自由、信用、隱
      私、貞操，或不法侵害他人格法益而情節重大者，被害人
      雖非財產上之損害，亦得請求賠償相當之金額。民法第19
      3條第1項及第195條第1項前段均有明文。
（二）醫院看診費用部分：原告主張受傷後至醫院住院、門診及
      迄今之治療或復健而支出醫療費用等語。經查，原告請求
      之醫療費用有98年8月26日醫療費用28,169元、同年9月17
      日醫療費用20,252元、同年8月18日醫療費用500元、同年
      8月27日醫療費用500元、同年8月28日醫療費用655元、同
      年8月31日醫療費用478元、同年9月7 日醫療費用322元、
      同年9月18日醫療費用845元、同年11月18 日醫療費用360
      元、99年2月27日醫療費用500元、100年1月26日醫療費用
      160元、200元、280 元等情，業據原告提出國立陽明大學
      附設醫院診字第0990010018號診斷證明書、醫療費用收據
      多紙為憑（本院卷第9頁至第16 頁），雖被告據此抗辯原
      告受傷之結果非其所為，自不應由其賠償等語，然被告因
      傷害行為而需對原告負損害賠償責任，已如前述，且上開
      醫療費用經核亦屬必要支出，是原告請求被告賠償醫療費
      用之支出53,221元即有理由。
（三）精神慰撫金部分：
      按非財產上損害之慰撫金數額，究竟若干為適當，應斟酌
      兩造身分、地位及經濟狀況，俾為審判之依據（最高法院
      86年度台上字第 511號裁判意旨參照）。原告於前開時、
      地遭被告夥同不詳男子故意為上開傷害行為，致原告受有
      前述傷害，原告身心因此受有不可磨滅之影響，是原告請
      求被告賠償非財產上所受損害，乃屬有據。本件原告現年
      36歲，國中畢業，已婚，有兩名小孩、目前在魚行工作，
      每月薪資約3至4萬元，名下並無不動產；被告現年39歲，
      名下僅有華邦電子股份有限公司之股票投資等情，業據兩
      造分別陳明在卷，並有兩造之財產資料存卷可查。是本院
      審酌上開兩造之身分、年齡、地位、經濟狀況、本事故發
      生過程、原告所受損害程度等一切情狀後，認原告請求慰
      撫金124萬元顯屬過高，應予核減為50 萬元為適當；至原
      告逾前開數額所為之請求，則無理由，不應准許。
七、綜上，原告依侵權行為損害賠償請求權，請求被告給付於55
    3,221元（醫院看診費用53221元及精神慰撫金500000元），
    即自起訴狀繕本送達被告之翌日即100年3月30日起至清償日
    止按年息百分之5 計算之利息之範圍內，為有理由，自應准
    許。至於逾此部分之請求，則乏依據，自應駁回。
八、假執行之宣告：原告陳明願供擔保請准宣告假執行，經核原
    告勝訴部分並無不合，爰酌定相當擔保金額准許之。至原告
    敗訴部分，其假執行之聲請則因訴之駁回，已失所附麗，應
    併予駁回。另依職權諭知被告得供擔保後免為假執行。至於
    本件訴訟費用即第一審裁判費13,870元，應由被告負擔百分
    之42即5,825元（元以下四捨五入），餘由原告負擔。
九、訴訟費用負擔之依據：民事訴訟法第79條。
中    華    民    國   100    年     9    月    13    日
                  臺灣宜蘭地方法院民事庭
                      法  官  蔡仁昭
正本係照原本作成。
如不服本判決，應於收受送達後20日內向本院提出上訴狀（應附
繕本）。
中    華    民    國   100    年    9     月    13    日
                      書記官  邱淑秋